【裁判字號】    88,簡上,204
【裁判日期】    890921
【裁判案由】    給付報酬費
【裁判全文】
臺灣高雄地方法院民事判決  八十八年度簡上字第二○四號
    上訴人    甲○○
    被上訴人  乙○○
右當事人間請求給付報酬事件，上訴人對於中華民國八十八年三月九日本院鳳山簡易
庭八十七年度鳳簡字第一○九六號第一審簡易判決提起上訴，本院判決如左：
    主      文
上訴駁回。
第二審訴訟費用由上訴人負擔。
    事      實
甲、上訴人方面：
一、聲明：求為判決：
  (一)原判決廢棄。
  (二)被上訴人在第一審之訴駁回。
  (三)第一、二審訴訟費用由被上訴人負擔。
二、陳述：除與原審判決書所載者相同茲予引用外，補稱：
  (一)上訴人與被上訴人間並無存有任何法律關係，依法被上訴人自不得向上訴人請求
    任何報酬。蓋被上訴人原係承包訴外人東井建設股份有限公司（下稱東井公司）
    「東井新之住」系列房屋（乃大樓與透天房屋綜合規劃設計）之泥水工程，從事
    建物內部泥水補平、修飾、磁磚黏固之工作，依其承攬工作之性質，其自應完成
    工作，再向訴外人東井公司請求報酬，而買受「東井新之住」系列房屋之高雄市
    三民區○○街二○九巷十二號房屋之上訴人又何應給付報酬？又何會自愚到花錢
    買房子，還要額外負擔建商東井公司應給付予被上訴人之報酬？
  (二)證人丁信亨為訴外人東井公司經建「東井新之住」系列房屋之現場監工，與被上
    訴人相熟，就訴外人東井公司為被上訴人之債務人而言，證人立場顯有可議，又
    其為達幫公司避債之目的，所為證詞必迴護被上訴人。且依被上訴人所提出訴外
    人公司東井公司支票二紙，其發票日分為八十七年五月二十五日及六月十日，顯
    與證人丁信亨所言，八十七年三、四月間，被上訴人曾持支票找被上訴人，表示
    不願施作云云不符。
  (三)被上訴人於原審所提出之估價單，其上未有上訴人之簽章，何能為兩造間有無施
    作約定之證明，而被上訴人所謂泥水工程乃訴外人東井公司所未完成者，其又何
    需被上訴人另開具估價單再行確認工作範圍？且被上訴人遲至原審第四次庭期始
    提出，顯有臨訟杜撰偽造之嫌。被上訴人稱訴外人東井公司給予其承攬報酬之支
    票跳票，並未給付其承攬報酬所以不敢繼續施工，惟被上訴人在訴外人東井公司
    「東井新之住」系列房屋亦登記有一間，位置於Ｃ１棟第七樓，以其妻李素滿具
    名登記所有權，據其表示為訴外人東井東司以該房屋代替承攬報酬，則其所謂訴
    外人東井公司未給付承攬說詞亦屬虛偽。
  (四)對被上訴人抗辯所為之陳述：
    1.被上訴人於本院八十九年五月十六日準備程序期日陳述承包範圍係屬正確，該
      承包範圍與證人許文成承包範圍不同（後改稱證人許文成所承包範圍與被上訴
      人相同），該工程於八十七年八月之前已施工完畢（後改稱係找證人許文成予
      以完工）。上訴人所購買訴外人東井公司「東井新之住」系列房屋之高雄市○
      ○區○○街二○九巷十二號房屋係被上訴人於本院八十八年八月十六日庭呈合
      約書所載Ｆ３，合約書所載ＡＢＣＤ乃公寓大樓，而由被上訴人於原審所提出
      之估價單足證Ｆ３之吊料、泥作、粉光、打底及貼磚等工程，係被上訴人向訴
      外人東井公司所承包。惟被上訴人所主張承包範圍，與原審主張之訴訟標的不
      同，而此為原工程施工不良部分，係由訴外人東井公司工地主任允諾上訴人配
      偶重行施作部分。
    2.上訴人曾於八十七年三、四月間，要求被上訴人就其原向訴外人東井公司所承
      攬之本案工程予以趕工，惟遭被上訴人拒絕，並向上訴人表示恐完工後無法獲
      得報酬，上訴人亦知悉訴外人東井公司財務於八十七年初即已不佳，惟仍告知
      被上訴人趕工完成即可向訴外人東井公司請求報酬。
    3.被上訴人應提出訴外人東井公司未獲兌現支票之票號。
三、證據：除援用原審之立證方法外，另提出估價單一份及相片十一幀為證，並請求
    傳訊證人曾水金、林秀玲及許文成。
乙、被上訴人方面：未於言詞辯論期日到場，惟據其前到場所為之聲明及陳述如左：
一、聲明：求為判決如主文所示。
二、陳述：除與原審判決書所載者相同茲予引用外，補稱：
  (一)被上訴人承包訴外人東井公司工程係大樓部分，非上訴人所指透天厝部分，被上
    訴人於承作訴外人東井公司大樓部分工程時，透天厝部分工程另有其他承包廠商
    ，而透天厝工程進度未完工，承包廠商即因其他事項放棄未完成之工程，故訴外
    人東井公司乃委請被上訴人鑑價後續工程，嗣被上訴人與訴外人東井公司約定每
    戶工程款為新臺幣（下同）十萬元，由被上訴人續予施工，惟被上訴人完成透天
    厝Ｆ４、Ｆ５、Ｆ６及Ｇ１２時，訴外人東井公司用以支付該工程款之支票退票
    ，被上訴人不敢繼續施工，因上訴人要求被上訴人繼續施工，並表示工程款將自
    行支付，被上訴人方續施工完成。
  (二)證人許文成所承包部分係增建及違建部分，與被上訴人所承包工程範圍無涉。而
    被上訴人之妻李素滿購買Ｃ１棟七樓，係以被上訴人施作訴外人東井公司「東井
    新之住」系列房屋中大樓部分工程保留款百分之十購買，與上訴人所應給付之報
    酬無關。
  (三)本案被上訴人所承包泥水工程範圍為三樓臥室一面牆壁、二樓房間一面牆壁、二
    樓一間浴室地磚及壁磚、二樓房間玻璃、一樓地板地磚及一樓一間浴室地磚及壁
    磚（即被上訴人於原審所提出之估價單足證Ｆ３之吊料、泥作、粉光、打底及貼
    磚等工程），該工程已於八十七年六月底施工完成。
  (四)被上訴人於八十七年三、四月間即已知悉訴外人東井公司財務狀況不佳，前已執
    有訴外人東井公司所簽發與原審所提出數額相同，惟發票日不同支票，因訴外人
    東井公司要求未予提示，進乃換取原審所提出之支票。
三、證據：除援用原審之立證方法外，另提出工程承攬合約書一份為證。
    理    由
一、本件被上訴人經合法通知，未於言詞辯論時到場，經核並無民事訴訟法第三百八
    十六條所列各款情形，爰依上訴人聲請，由其一造辯論而為判決。
二、本件被上訴人起訴主張：被上訴人於八十六年三、四月間向上訴人承包其向訴外
    人東井公司所承購門牌號碼高雄市○○區○○街二○九巷十二號房地之泥水工程
    ，兩造約定報酬為十萬元（下稱系爭報酬），被上訴人於八十七年六月底完工，
    詎上訴人竟拒絕給付系爭報酬。為此，爰本於兩造間承攬契約之法律關係，請求
    上訴人給付系爭報酬十萬元及自八十七年八月十九日起至清償日止，按年息百分
    之五計算之利息等語。
三、上訴人則以：本案工程係被上訴人向訴外人東井公司所承包，雖本案工程已於八
    十七年八月之前完工，惟兩造間並無任何法律關係存在，依法被上訴人不得請求
    被上訴人給付任何報酬，況被上訴人告知訴外人東井公司已將「東井新之住」系
    列房屋編號Ｃ１棟第七樓，登記為其妻李素滿所有，以支付該公司所積欠被上訴
    人之承攬報酬云云，資為抗辯。
四、查被上訴人主張其原於八十七年二月間以每戶十萬元之報酬，承包訴外人東井公
    司「東井新之住」系列房屋編號Ｆ２、Ｆ３、Ｆ４、Ｆ５、Ｆ６及Ｇ２等透天厝
    之吊料及泥作工程，其中編號Ｆ３房屋為上訴人向訴外人東井公司所購買，其門
    牌號碼為高雄市○○區○○街二○九巷十二號，嗣因訴外人東井公司財務狀況不
    佳，被上訴人於完成編號Ｆ４、Ｆ５、Ｆ６及Ｇ２房屋吊料及泥作工程後，其餘
    編號Ｆ２及Ｆ３房屋吊料及泥作工程則拒絕繼續施工，嗣於八十七年三、四月間
    ，兩造約定由被上訴人續就編號Ｆ３房屋予以施工，於該屋吊料及泥作工程（該
    工程施工內容詳為三樓臥室一面牆壁、二樓房間一面牆壁、二樓一間浴室地磚及
    壁磚、二樓房間玻璃、一樓地板地磚及一樓一間浴室地磚及壁磚等）完工後，由
    上訴人支付報酬十萬元，被上訴人依約於八十七年六月底施工完成，惟上訴人拒
    絕給付系爭報酬等情，業據被上訴人於原審提出估價單一紙（參原審卷第四十四
    頁）為證，上訴人雖對於本案工程係由被上訴人完工及迄今尚未給付系爭報酬等
    事實不予爭執（雖上訴人嗣於本院八十九年九月七日言詞辯論期日改稱本案工程
    並未完工，該工程係其另委請訴外人許文成所完工云云。惟查，上訴人前於本院
    八十九年六月十三日準備程序期日中，已自認被上訴人所承包本案工程與訴外人
    許文成所承包工程非屬同一，本案工程已於八十七年八月底完工，且本案工程即
    為被上訴人於原審所提出前開估價單所載工程等語明確，上訴人就此事實既已自
    認，應受該自認效果之拘束，故上訴人嗣於本院言詞辯論期日改稱前詞，予以任
    意否認，本院就上訴人此一抗辨，自可無庸審究），而認被上訴人此部分主張之
    事實，堪信為真實。惟因上訴人對於是否須給付系爭報酬予被上訴人，因執前開
    情詞以辯，是本案之爭點乃在兩造間是否確有承攬契約存在？即本案工程究係被
    上訴人向訴外人東井公司抑或上訴人所承攬，進而審認被上訴人起訴請求上訴人
    給付系爭報酬，是否可採？經查：
  (一)本案工程初由被上訴人向訴外人東井公司所承包，惟因訴外人東井公司於八十七
    年年初財務狀況已陷於窘境，被上訴人拒絕繼續施工，嗣因上訴人同意由其給付
    系爭報酬，被上訴人乃續予完工一情，業據被上訴人於原審提出支票二紙為證（
    參原審卷第三十三頁），並經證人丁信亨於原審審理證稱：「我當初在東井建設
    公司任職，原來工程是乙○○承包，後來公司開給郭先生支票跳票，後來郭先生
    拿跳票支票來找我，我是負責填寫估驗單之人，那時郭先生表示不願再繼續工程
    ，甲○○有在場表示願將他部分工程款付清‧‧‧」等語明確（參原審卷第三十
    八頁），雖上訴人主張依被上訴人所提出訴外人公司東井公司所交付之支票二紙
    ，其發票日分為八十七年五月二十五日及六月十日，顯與證人丁信亨所言八十七
    年三、四月間，被上訴人曾持支票找被上訴人，表示不願施作一情不符，故認證
    人丁信亨前開證言不足採云云。然查，依上訴人於原審審理時當庭回應證人丁信
    亨前開證言，已自承：「我那時只有說東井還在，我們去找公司一定找得到，原
    告（即被上訴人）應去找東井公司跳票十萬元，而目前東井公司也還沒有倒」等
    語（參原審卷第三十八頁），且參以上訴人於本院審理時復稱：「（本院提示原
    審卷第三十八頁筆錄，有何意見？）無意見，是我所言，因為東井建設公司工程
    進度太慢，我要求被上訴人趕工，被上訴人拒絕，怕承包完工以後拿不到錢，我
    知道東井建設在八十七年年初財務狀況就不好，我的意思是要被上訴人趕快做，
    就可以向東井請款，但被上訴人拒絕，是八十七年三、四月份」等語綦詳（參本
    院八十九年八月十一日準備程序筆錄），是依上訴人於原審、本院審理時前開陳
    述，足以認定被上訴人確於八十七年三、四月間因訴外人東井公司所交付用以支
    付工程款之支票未獲兌現，拒就尚未完工之工程續予施工，雖上訴人曾要求被上
    訴人趕工，以便儘速向訴外人東井公司請款，惟遭被上訴人所拒等節，確屬事實
    。
  (二)承前所述，既認被上訴人因恐繼續施工將無法獲得訴外人東井公司給付工程款，
    而拒就未完工部分（含上訴人所購買編號Ｆ３之房屋）續予施工為實，惟依被上
    訴人或上訴人所言，本案工程卻仍於八十七年六月底抑或八十七年八月前所完工
    （參本院八十九年六月十三日準備程序筆錄），是衡於常情，被上訴人前於八十
    七年三、四月間，即因訴外人東井公司財務狀況不佳拒絕續予施工，若非嗣因上
    訴人同意由其給付本案工程之報酬十萬元，依理被上訴人絕無再予施工至完工為
    止，足認兩造間確有承攬契約存在無疑，是上訴人前開抗辯，顯悖於常理，委無
    足取。
  (三)雖上訴人復主張與其同購買「東井新之住」系列之住戶曾水金，所購房屋泥水工
    程已完工，而該工程之承攬人亦為被上訴人，該住戶並無另行支付十萬元云云，
    並執證人曾水金證言為證。但查，證人曾水金所購買之房屋乃為「東井新之住」
    大樓（高雄市○○區○○街二一七號八樓），與上訴人所購買之透天厝並不相同
    ，而該大樓部分之工程，係由被上訴人與另一訴外人加川企業股份有限公司所訂
    立，與訴外東井公司無關一情，亦據被上訴人提出為上訴人所不爭執之合約書一
    份在卷可稽，是證人曾水金前開證言尚無法援引為有利於上訴人之認定。況如前
    (一)、(二)所述，縱認本案工程之承攬契約原係存在於被上訴人與訴外人東井公司，
    惟因訴外人東井公司財務陷於困境，被上訴人拒絕續予施工，前開承攬契約即已
    告終止，嗣另由被上訴人及上訴人訂立承攬契約，是此，上訴人所執本案工程承
    攬契約仍應存於被上訴人與訴外人東井公司云云為辯，拒絕依其與被上訴人間嗣
    所訂立承攬契約給付系爭報酬，自屬無據。
五、從而，被上訴人本於兩造間承攬契約之法律關係，請求上訴人給付系爭報酬十萬
    元及自八十七年八月十九日起（即支付命令送達之翌日）起至清償日止，按利息
    百分之五計算法定遲延利息，即屬正當，應予准許。原審據此為被上訴人勝訴判
    決，並無不當，上訴人仍執前詞，提起上訴，指摘原判決不當，請求廢棄改判，
    即無理由，應予駁回。
六、本案事證已臻明確，足認兩造間就本案工程確訂有承攬契約，是上訴人聲請傳訊
    證人林秀玲，本院即認無此必要，再前已論及，證人許文成所承攬之工程與本案
    工程非屬同一工程，是證人許文成之證言，亦無審究之必要，附此敘明。
七、據上論結：本件上訴為無理由，依民事訴訟法第四百三十六條之一第三項、第四
    百四十九條第一項、第七十八條、第四百六十三條、第三百八十五條第一項前段
    ，判決如主文。
中      華      民      國    八十九    年      九      月    二十一    日
                              臺灣高雄地方法院民事第六庭
~B審判長法官  陳明富
~B法      官  楊國祥
~B法      官  張維君
右為正本係照原本作成。
本判決不得上訴。
中      華      民      國    八十九    年      九      月    二十一    日
~B法院書記官  梁瑜玲


司法院資訊處製作；財團法人民間司法改革基金會備份。
